【裁判字號】    92,訴,919
【裁判日期】    921230
【裁判案由】    妨害自由等
【裁判全文】
臺灣桃園地方法院刑事判決                          九十二年度訴字第九一九號
    公  訴  人  臺灣桃園地方法院檢察署檢察官
    被      告  乙○○
右列被告因妨害自由等案件，經檢察官聲請簡易判決處刑（九十二年度偵字第五七三
八號），本院桃園簡易庭認不宜以簡易判決處刑，改依通常程序審理，本院判決如左
：
    主  文
乙○○被訴妨害自由、強制罪部分均無罪。
乙○○被訴傷害部分公訴不受理。
    理  由
壹、無罪部分：
一、公訴意旨略以：被告乙○○於民國九十一年七月十六日十七時三十分許，在桃園
    縣大園鄉埔心村十九鄰九十五號產業道路旁，見告訴人甲○○獨自一人行走，即
    下車強拉其上車載往桃園縣大園鄉埔心村附近以剝奪其行動自由，其後又於車上
    強逼飲酒，見其不從，竟基於傷害之犯意，徒手毆打告訴人甲○○，致其受有臉
    部兩處瘀傷（右眼眶三乘三公分、右嘴角二乘二公分）之傷害，告訴人甲○○被
    毆打、又遭強灌米酒後即陷入昏迷，迄至隔日十九時許甦醒後，見被告乙○○尚
    未睡醒，即利用被告乙○○所有0000000000號手機撥打其先生陳信松
    0000000000號手機，告知陳信松其「目前人在竹圍海邊」等語，因其
    意識尚未完全清醒，即匆匆掛斷電話，陳信松發覺有異，乃再度撥打被告乙○○
    上開手機門號，告訴人甲○○乃趁二人對話之際匆忙逃離現場。因認被告上開所
    為係犯刑法第二百七十七條第一項之傷害罪、第三百零二條第一項妨害自由罪及
    同法第三百零四條第一項之強制罪嫌云云。
二、按犯罪事實應依證據認定之，無證據不得認定犯罪事實；又不能證明被告犯罪或
    其行為不罰者，應諭知無罪之判決，刑事訴訟法第一百五十四條第二項、第三百
    零一條第一項分別定有明文。「所謂證據，須適於為被告犯罪事實之證明者，始
    得採為斷罪資料，如未能發現相當證據，或證據不足以證明，自不能以推測或擬
    制之方法，以為裁判基礎」（最高法院五十三年臺上字第二七五○號、四十年臺
    上字第八六號判例參照）。又「認定犯罪事實所憑之證據，雖不以直接證據為限
    ，間接證據亦包括在內，然而無論直接或間接證據，其為訴訟上之證明，須於通
    常一般之人均不致有所懷疑，而得確信其為真實之程度者，始得據為有罪之認定
    ，倘其證明尚未達到此一程度，而有合理之懷疑存在，無從使事實審法院得有罪
    之確信時，即應由法院諭知被告無罪之判決」、「告訴人之告訴，係以使被告受
    刑事訴追為目的，是其陳述是否與事實相符，仍應調查其他證據以資審認」（最
    高法院七十六年臺上字第四九八六號判例、五十二年臺上字第一三００號判例參
    照）。
三、本件公訴人認被告乙○○涉有右開犯行，無非係以告訴人甲○○之指述、證人陳
    信松即甲○○丈夫之證詞，及行政院衛生署桃園醫院傷害診斷證明書及照片一張
    為其所憑之論據。惟訊據被告乙○○則堅詞否認有何公訴人所指之上開犯行，辯
    稱：當天伊和朋友黃健榮一起去綽號「紅毛」家喝酒，在該處有看到告訴人，告
    訴人未經伊同意擅自拿伊的手機打給其先生，其後其先生就回電話要伊注意一下
    ，伊即與告訴人先生約到外面講清楚，後來伊和黃健榮騎機車到約定之地點等候
    ，但該告訴人之先生並未到場，伊離開「紅毛」家時，告訴人還在「紅毛」家裡
    ，伊並沒有毆打及妨害告訴人之行動自由，亦沒有強灌告訴人喝酒等語。
四、經查：
（一）告訴人甲○○受有右眼眶三乘三公分及右嘴角二乘二公分之瘀傷等情，固有卷
      附告訴人提出之行政院衛生署桃園醫院傷害診斷證明書可稽，然告訴人於警詢
      時陳稱：「當時因心情不好，帶二名子女，外出散步，後於九十一年七月十六
      日十七時許，在桃園縣大園鄉埔心村一九鄰九五號前之產業道路，一部自小客
      車從我後方過來，突然從車內走下來一名男子，車上共有三男二女，該名男子
      用雙手拉我右手臂，將我強拉上車後，也沒說任何話，當時我被拉到車內後座
      ，隨即該名男子叫其他二男二女下車，而該名男子就往駕駛座上去，並且將我
      載走」云云（見九十二年度偵字第五七三八號卷第七頁正面、反面），嗣於檢
      察官偵訊時改稱：「（九十一年七月十六日那天他把你拉上車時，小孩子有無
      跟你在一起？）沒有」、「（你在警局不是說你與二名小孩外出散步？）沒有
      ，我一人」云云（見九十一年度偵字第二一０二三號卷第九頁反面、第一０頁
      正面），於本院審理時亦指稱：「（你那天如何去『紅毛』家？）我那天並沒
      有帶小孩出門，我心情不好自己出去走一走。我那天並沒有到『紅毛』家」、
      「（被告如何押你去該廢棄的房屋？）那天我心情不好就出去走一走，我不知
      道車子從哪邊過來，被告開一輛中古的轎車，好像白色又好像深藍色，被告從
      駕駛座下來，車子停在我的右邊，強拉我到左後座，被告將門關上，因為我當
      時很害怕，．．．從頭到尾只有我與被告二人」、「（當天被告是自己開車？
      ）是的」云云（見本院九十二年十二月十六日審判筆錄第一二頁、第一三頁）
      ，則告訴人當時是一人或帶二位小孩外出散步？及當時車上只有被告一人或三
      男二女均在車上？告訴人前後之指述不一；又告訴人於檢察官偵訊及本院調查
      時指稱：被告將伊載到附近廢棄鐵工廠附近（見九十一年度偵字第二一０二三
      號卷第一０頁正面、本院九十二年八月四日訊問筆錄第二頁），然經本院於九
      十二年十月二日至現場勘驗時，告訴人指述之地點卻是一棟廢棄之二層樓住宅
      ，有勘驗筆錄及現場照片三張附卷可稽，顯與告訴人所稱之廢棄鐵工廠不合，
      則告訴人是否遭被告強押上車載到廢棄工廠已非無疑。
（二）又據證人陳信松即告訴人之丈夫於本院調查、審理時證稱：「（與你太太通話
      內容？）他說她心情不好，出來走走，叫我不要找她．．．」、「（當天是否
      有與被告通話？內容？）有。是我太太先打電話給我，說她心情不好，她人在
      海邊走走，她叫我不用找她，她就掛斷電話．．．」等語（見本院九十二年十
      月二日訊問筆錄、九十二年十二月十六日審判筆錄第十五頁），若告訴人所描
      述之被害情節為真，則其於被限制行動自由之際，理當亟思脫逃之計，一旦有
      對外通聯之機會，應即將自身不利之處境及求救之意願告知他人，以便他人迅
      速找尋並予以適時之救助，惟其卻於被限制自由而得於撥打行動電話向其先生
      求援之時，未對其先生立即表達自身不利之處境與求救之意願，反而只表示「
      心情不好，在海邊走走，不用找她」等語，隨即掛斷電話，如此與常理相違背
      之情緒反應，明顯違反一般經驗法則。且告訴人於本院調查時陳稱：「．．．
      我就和被告在車上睡覺，我坐後座被告坐我旁邊也在睡覺，隔天傍晚六、七點
      起來後，我發現我在這裡，我就拿被告的手機打電話給我老公我在竹圍海邊，
      我怕被告起來就掛電話，我老公就打電話過來，被告聽到電話聲就醒過來了，
      ．．．」云云（見本院九十二年十月二日訊問筆錄），依據告訴人之上開指述
      被告係在聽到證人陳信松打給被告之手機鈴聲後才醒過來，則告訴人在車上醒
      過來之際，被告仍在睡覺，告訴人當時之行動自由並未受限制，何以不立刻下
      車逃跑？反而在被告醒來後與證人陳信松通話時才趁機逃跑，告訴人之反應亦
      與常情有違，則告訴人所稱遭被告妨害自由情節之真實性，實令人懷疑。
（三）再被告乙○○於偵訊時供稱：九十一年七月十六日伊和黃健榮到埔心朋友「紅
      毛」家喝酒，有看到告訴人在「紅毛」家，伊手機放在桌上，告訴人未經伊同
      意就自行拿伊手機去打，過沒多久她先生就打電話過來叫伊小心一點，然後伊
      就約她先生在埔心街那邊見面，黃健榮就和伊到約定的地點，但當時並沒有看
      到被害人的先生等語，核與證人黃健榮於本院調查時證稱：「（那天你與何人
      去？）那天簡水德在那邊，我與被告就一起到『紅毛』住處要找簡水德．．．
      」、「（你們如何去『紅毛』家？）我與被告一人騎一台機車過去」、「（當
      時有哪些人在場？）我、『紅毛』、被告、簡水德、二個女子、還有一個男的
      我不認識」、「（請你回頭看看是否看過在場的證人甲○○？）我在『紅毛』
      家那天有看過她」、「（現場有無看到其他人在講手機？）我看到證人甲○○
      向被告借手機打電話」、「（被告是否有同意將手機借給證人甲○○？）被告
      將手機放在桌上，證人甲○○就直接將手機拿起來並說手機借我打」、「（證
      人甲○○打完之後如何？）證人甲○○打完之後就將手機放回桌上，不久之後
      就有人打電話過來，被告就拿起手機講話並與對方吵架」、「（當天幾點離開
      『紅毛』家？）證人甲○○的丈夫說被告誘他太太，又因為手機被證人甲○
      ○拿去用又沒有經過他同意，被告就很不爽，就約在『紅毛』家外面的路口，
      我陪他出去，結果沒有碰到面，後來我們就離開了」、「（你與『國輝』《即
      被告》下來之後在場的證人甲○○是否還有在『紅毛』家？）是的，她還在『
      紅毛』家」等語（見本院九十二年十二月十六日審判筆錄第七頁至第十頁）相
      符，而證人陳信松並未到被告約定之地點與被告見面乙節，業據證人陳信松於
      本院審理時證稱：「．．．後來就約地點碰面，但我沒有去，我就直接到埔心
      派出所報案，我大約七點許報案．．．」等語（見本院九十二年十二月十六日
      審判筆錄第一五頁）明確，是起訴書認係被告未到約定之地點見面云云，容有
      誤會，況被告與告訴人之前素未謀面，彼此亦無恩怨等情，亦據告訴人於警詢
      時指稱：伊不認識被告，其丈夫與被告亦沒有任何仇怨或糾紛，被告也沒向其
      索取金錢或其他不當之要求，且被告當時之精神狀態均屬正常，雖有喝酒但尚
      未達到酒醉之程度等語（見九十二年度偵字第五七三八號卷第八頁）明確，則
      衡以常情被告與告訴人既無任何糾葛或仇恨，案發當時被告又未達精神喪失或
      精神耗弱之地步，被告有何必要強押告訴人上車而妨害其行動自由？又為何要
      強灌告訴人喝酒？然後將告訴人載至廢棄鐵工廠旁在車上過夜？被告犯罪之目
      的究竟為何？可見被告之犯罪動機尚屬不明，是被告辯稱伊並沒有強押告訴人
      等語，應堪採信。
五、綜上所述，公訴人所舉前開事證，均尚未達於通常一般之人均不致有所懷疑，得
    確信其為真實之程度，而有合理性懷疑之存在，本院無從形成有罪之確信，已如
    前述。此外，復查無其他積極證據足以證明被告有上開妨害自由、強制罪等犯行
    ，尚難僅憑以告訴人前開片面且有瑕疵之指述，遽認被告有上開犯行，是根據「
    罪證有疑，利於被告」之證據法則，並揆諸前揭判例意旨，應認不能證明被告犯
    罪，爰就被告被訴妨害自由及強制罪部分為無罪之諭知。
貳、公訴不受理部分：
一、公訴意旨略以：被告乙○○於九十一年七月十六日十七時三十分許，在桃園縣大
    園鄉埔心村十九鄰九十五號產業道路旁，見甲○○獨自一人行走，即下車強拉其
    上車載往桃園縣大園鄉埔心村附近以剝奪其行動自由，其後又於車上強逼飲酒，
    見其不從，竟基於傷害之犯意，徒手毆打甲○○，致其受有臉部兩處瘀傷之傷害
    ，因認被告乙○○毆打告訴人甲○○受傷之犯行，係犯刑法第二百七十七條第一
    項之普通傷害罪等語。
二、按告訴乃論之罪，告訴人於第一審辯論終結前得撤回其告訴；又告訴經撤回者，
    法院應諭知不受理之判決，刑事訴訟法第二百三十八條第一項、第三百零三條第
    三款定有明文。
三、告訴人甲○○告訴被告乙○○涉嫌傷害案件，公訴人認被告係犯刑法第二百七十
    七條第一項之傷害罪，依同法第二百八十七條前段之規定，須告訴乃論。茲據告
    訴人甲○○於本院審理時當庭表示撤回對被告乙○○傷害之告訴（見本院九十二
    年十二月十六日審判筆錄第一七頁），公訴人雖認此部分與被告被訴強制罪部分
    有牽連犯之裁判上一罪關係，然被告被訴強制罪部分既經本院為無罪之判決，被
    告被訴傷害部分與被訴強制罪部分即無牽連關係，是就被告被訴傷害部分應為公
    訴不受理之諭知。
據上論斷，應依刑事訴訟法第三百零一條第一項、第三百零三條第三款，判決如主文
。
本案經檢察官陳美華到庭執行職務。
中      華      民      國      九十二      年    十二     月   三十   日
                                臺灣桃園地方法院刑事第二庭
                                    審判長法  官 徐培元
                                          法  官 林晏鵬
                                          法  官 許乃文
右正本證明與原本無異。
如不服本判決，應於判決送達後十日內向本院提出上訴狀( 應附繕本 )，上訴於
臺灣高等法院。
                                          書記官 陳慧玲
中       華     民      國      九十二      年    十二     月   三十   日


司法院資訊處製作；財團法人民間司法改革基金會備份。
